臺灣高等法院臺中分院刑事判決　　　　　　　　　　九十三年度上易字第九二三號
　　上　訴　人
　　即　被　告　丙○○
　　選任辯護人　陳賜良
右上訴人因詐欺案件，不服臺灣臺中地方法院九十三年度易字第四九六號中華民國九
十三年六月二十五日第一審判決（起訴案號：臺灣臺中地方法院檢察署九十二年度偵
字第一０六八二號），提起上訴，本院判決如左：
      主  文
原判決撤銷。
丙○○幫助意圖為自己不法之所有，以詐術使人將本人之物交付，累犯，處有期徒刑
陸月，如易科罰金，以參佰元折算壹日。
    事  實
一、丙○○前於民國（下同）八十八年間因犯詐欺案件，經法院判處有期徒刑一年二
    月確定，並於九十年六月七日執行完畢，詎仍不知悔改，且明知其向郵局申請開
    立帳戶之存摺、提款卡及印章如交付他人，可預見該蒐集帳戶之人，欲使用其郵
    局帳戶以遂行財產上犯罪之目的，猶仍基於幫助詐欺取財之犯意，於民國（下同
    ）九十一年七月間某日，在不詳地點，將其與幼女張傳萱（八十六年六月廿一日
    生）於中華郵政股份有限公司台中南屯路郵局（下簡稱南屯路郵局）開戶之０四
    二四一０號及０四二四八號帳戶存摺、提款卡及印章交予某不詳姓名之詐欺集團
    成員，以此方式幫助詐欺集團向不特定人詐騙財物。嗣該詐騙集團意圖為自己不
    法所有，由自稱「黃專員」、「張經理」之不詳成年男子，於九十一年七月二十
    二日七時三十五分許，發簡訊予乙○○，佯稱其抽中台灣固網通訊之三獎，可得
    新台幣（下同）二十萬元，並請其打0000000000號電話聯絡，乙○○
    不疑有他，即打該電話聯絡，由自稱「黃專員」者接聽電話者，「黃專員」即轉
    由自稱「張經理」者接聽，「張經理」對之謊稱係經濟部金融控管中心職員，並
    於電話中要求乙○○依指示將提款卡插入提款機操作，致乙○○陷於錯誤，依其
    指示分別匯款各九萬八千九百八十七元計十九萬七千九百七十四元至丙○○及張
    傳萱所有之上開帳戶；同日上午八時許，丙○○前往南屯路郵局以存摺、金融卡
    遺失為由辦理補發手續時，經該郵局局長甲○○發現該帳戶存提款資料進出異常
    且有多次補發紀錄，乃報警處理而查悉上情。
二、案經乙○○訴請臺灣臺中地方法院檢察署檢察官偵查起訴。
    理  由
一、訊據上訴人即被告（下稱被告）丙○○固坦承於九十一年七月二十二日前往郵局
    辦理其與女兒張傳萱二人存摺及金融卡掛失及補發手續，惟矢口否認有何幫助詐
    欺取財之犯行，辯稱：伊於九十一年七月二十日晚上發現自己及伊之女兒所有之
    存摺及印章遺失，因適逢假日，才於周一（七月二十二日）上午前往辦理，伊發
    現上開二個帳戶內各有一筆九萬多元之匯款，即主動告知承辦人員，伊及女兒之
    存摺、金融卡係遺失而被詐騙集團盜用，詐騙集團並已經判決云云。
二、經查：
（一）右揭事實，業據證人乙○○指證綦詳，核與證人即發現本案帳戶提領資料異常
      之郵局局長甲○○供證情節相符，並有乙○○匯款之儲戶交易明細表二紙、台
      南縣警察局受理刑事案件報案三聯單、被告丙○○及其女兒張傳萱郵局開戶資
      料及變更帳戶事項申請書影本、郵政儲金簿及帳戶交易明細資料、台灣台中地
      方法院執行命令等件在卷可參。
（二）被告自承上開二帳戶係供領取補助款之用，其本身係領取殘障補助，原為每月
      三千元，現為每月四千元，其女則領取失依補助，每月一千四百元，每三個月
      領一次（見原審法院九十三年三月二十九日準備程序筆錄及同年六月十一日審
      判筆錄），偵訊時並供稱：因縣政府有通知七月十五日至二十日要我去刷簿子
      看款項有無撥下來，那時我要去刷簿子才發現提款卡及存金簿不見了（見九十
      二年六月二十日偵訊筆錄）；為了電話查詢津貼有無匯進來，有申請使用語音
      系統（見九十二年十月十六日偵訊筆錄），而被告之帳戶於八十九年十一月九
      日即申請語音系統，其後多次辦理語音密碼更換，九十一年七月十日有一筆委
      發款項三千元，同年月十二日即以卡片提款三千元，存款餘額為七十三元，同
      日並辦理更換密碼（指金融卡密碼，以金融卡於提款機上操作），同年月十九
      日則同時辦理更換密碼及語音密碼變更，隨即於同年月二十日分別跨行轉入一
      萬五千六百七十六元、一萬零六百三十一元、五千六百零一元、一萬零九百九
      十八元、四千七百七十三元、三萬二千六百九十八元，且於每次跨行存款後立
      即跨行提款至存款餘額為千元以下；被告之女張傳萱之帳戶則於九十年十月十
      八日辦理語音系統，其後多次辦理語音密碼變更，九十一年七月二十一日辦理
      更換密碼，翌日於辦理掛失前辦理語音密碼變更，此有中華郵政股份有限公司
      臺中郵局九十三年四月十五日中管字第０九三二一００九一五號函覆之客戶歷
      史交易清單在卷可稽。又申請使用或終止語音系統須以書面為之，第一次申請
      密碼須至櫃台以密碼輸入器鍵入，之後即可以電話變更，此有原審法院公務電
      話記錄在卷可參。被告既已申請語音系統，自可以語音查詢有無款項撥下來，
      根本無持存摺登摺之必要，又語音密碼只有被告本身知悉，他人根本無從得知
      ，被告及其女之帳戶卻於被告辦理掛失前之九十一年七月十九日、二十二日分
      別辦理語音密碼變更，被告之帳戶於七月二十日當天更有高達六次之跨行存款
      、八次之跨行提款紀錄，已如前述，實難想像前述之語音密碼變更及多次提款
      ，非被告所為或經被告同意並告知原密碼所為，是被告丙○○及其兒張傳萱存
      摺及提款卡顯係經被告同意交付之事實甚明。
（三）又被告對於存摺提款上等物失竊乙節，始於警訊時先辯稱係在家中失竊，嗣於
      偵查中又改稱在車上遭竊云云，前後所述不一，出入甚大，其真實性已有可疑
      ，且被告發現失竊時為何未立即報警處理，乃俟至證人甲○○發現其帳戶提款
      資料進出異常時，才在其要求下至警局製作筆錄；參以存摺及金融卡係個人之
      重要財物，而上開二本存摺又係被告及其女領取補助款項之專用帳戶，被告應
      更為謹慎保管才是，惟被告之帳戶卻先後辦理遺失補發共三次（含本次），被
      告之女之帳戶則先後辦理二次遺失補發（含本次），有前述之客戶歷史交易清
      單可參，並經證人甲○○供證在卷，俱徵被告所辯存摺、金融卡遭竊云云，與
      常情有違，非可採信。
（四）再被告及其女之存摺各一本、金融卡各一張前即曾於九十一年五月二十九日為
      警持搜索票在台中市○○路六十八號十二樓之三發現並查扣，而持有該存摺及
      金融卡之詐騙集團成員陳殿禮等人並經台灣台中地方法院九十二年度訴字第四
      二七號判決有罪在案，固有該案判決書影本在卷可按，然查前開存摺及金融卡
      亦同經該判決認定係陳殿禮等人向不詳之人頭戶集團所購得，準此，該案雖無
      證據足認被告前即曾販售其帳戶無人使用，然該案亦無法執為本案有利被告之
      認定，併此敘明。
（五）綜上，事證已臻明確，被告所辯無非飾卸之詞，不足採信，其犯行洵堪認定。
三、按本案中該自稱「黃專員」、「張經理」之不詳男子詐取乙○○財物，係犯刑法
    第三百三十九條第一項之詐欺取財罪，被告提供存摺帳戶供其等詐取財物，應成
    立刑法第三百三十九條第一項詐欺取財罪之幫助犯，並依刑法第三十條第二項幫
    助犯之例減輕其刑。又被告曾犯詐欺罪，經法院判處有期徒刑一年二月確定，並
    於九十年六月七日執行完畢，有臺灣高等法院被告全國前案紀錄表在卷足稽，其
    於五年以內再犯本件有期徒刑以上之罪，為累犯，應依刑法第四十七條規定加重
    其刑，並先加後減之。原審據以論罪科刑固非無見，惟因被告係為詐欺罪之幫助
    犯，已如上述，本案尚無證據可資憑認其與該「黃專員」或「張經理」之不詳男
    子之間，就向被害人等施以詐術訛詐金錢之詐欺犯罪構成要件之事實，有共同犯
    意聯絡及行為分擔，被告提供金融帳戶、提款功能與施詐者使用，係以幫助他人
    犯罪之意思，參與詐欺罪構成要件以外之事實，為詐欺之幫助犯，原審認係詐欺
    既遂之共同正犯，容有未洽，被告提起上訴否認犯行雖非可採，然原判決既有上
    揭可議，仍應撤銷改判。詐爰審酌被告提供帳戶予不法份子使用，非惟幫助詐騙
    者遂行詐財目的，且使詐欺者得以隱匿真實身分，減低查獲風險，益使其肆無忌
    憚，增加犯罪猖厥及犯罪後飾詞圖卸，未能坦承等一切情狀，量處如主文所示之
    刑，並諭知易科罰金之折算標準。
據上論斷，應依刑事訴訟法第三百六十九條第一項前段、第三百六十四條、第二百九
十九條第一項前段，刑法第三十條、第三百三十九條第一項、第四十七條、第四十一
條第一項前段，罰金罰鍰提高標準條例第一條前段、第二條，判決如主文。
本案經檢察官丁○○到庭執行職務。
中      華      民      國      九十三      年    十一    月    二十三  日
                                   臺灣高等法院臺中分院刑事第三庭
                                         審判長法　官  江　錫　麟
                                               法　官  廖  柏　基
                                               法　官  林　欽　章
右正本證明與原本無異。
不得上訴。
                                               書記官  巫  彥  佳
中     華     民     國     九十三     年     十一     月    二十四     日
附錄論罪科刑法條
刑法第三百三十九條第一項
意圖為自己或第三人不法之所有，以詐術使人將本人或第三人之物交付者，處五年以
下有期徒刑、拘役或科或併科一千元以下罰金。
                                   　　　　　Ｆ
